最高法院刑事判決　　　　　　一○○年度台上字第六九二四號
上　訴　人　簡ΟΟ
選任辯護人　羅明通律師
　　　　　　陳又新律師
上　訴　人　洪ΟΟ
上列上訴人等因妨害性自主案件，不服台灣高等法院中華民國九
十九年十月二十七日第二審更審判決（九十九年度上更(一)字第三
五八號，起訴案號：台灣板橋地方法院檢察署九十五年度偵字第
一二三六一號），提起上訴，本院判決如下：
    主  文
原判決撤銷，發回台灣高等法院。
    理  由
本件原判決認定上訴人簡ΟΟ、洪ΟΟ有如其事實欄所載之妨害
性自主犯行，而撤銷第一審之科刑判決，改判仍依刑法修正前牽
連犯之規定，從一重論處上訴人等二人以上共同犯以藥劑強制性
交罪刑，固非無見。
惟查：（一）行為後法律有變更者，適用行為時之法律。但行為
後之法律有利於行為人者，適用最有利於行為人之法律，刑法第
二條第一項定有明文。此一規定係規範行為後法律變更所生新舊
法律比較適用之準據法。而比較時應就罪刑有關之共犯、未遂犯
、想像競合犯、牽連犯、連續犯、結合犯，以及累犯加重、自首
減輕暨其他法定加減原因（如身分加減）與加減例等一切情形，
綜其全部罪刑之結果而為比較。乃因各該規定皆涉及犯罪之態樣
、階段、罪數、法定刑得或應否加、減暨加減之幅度，影響及於
法定刑或處斷刑之範圍，各該罪刑規定須經綜合考量整體適用後
，方能據以限定法定刑或處斷刑之範圍，於該範圍內為一定刑之
宣告。是宣告刑雖屬單一之結論，實係經綜合考量整體適用各相
關罪刑規定之所得。宣告刑所據以決定之各相關罪刑規定，如具
有適用上之「依附及相互關聯」之特性，須同其新舊法之適用。
上訴人等行為後，刑法已於民國九十四年二月二日修正公布，並
自九十五年七月一日施行。修正後之新法刪除第五十五條牽連犯
之規定，第二百二十二條加重強制性交罪之法定刑，亦由舊法「
處無期徒刑或七年以上有期徒刑」，修正為「處七年以上有期徒
刑」。原判決於比較新舊法之適用時，對刑法第二百二十二條法
定刑之變更，雖說明其比較適用之結果，認上訴人等此部分係犯
修正後刑法第二百二十二條第一項第一款、第四款之罪，但關於
牽連犯部分，又謂比較新舊法之規定，仍適用較有利於上訴人等
之修正前刑法第五十五條牽連犯之規定，從一重論處上訴人等二
人以上共同犯以藥劑強制性交罪。並於據上論結欄就此部分援引
刑法第二百二十二條第一項第一款、第四款、修正前刑法第五十
五條等法條論科，而未綜其全部罪刑結果而為比較適用，致將新
舊法割裂適用，難謂適法。（二）科刑判決所認定之事實，與其
所採用之證據不相適合，即屬證據上之理由矛盾。原判決認定上
訴人等共同以非法之方法，對Ａ女（姓名、年籍資料詳卷）施以
藥劑而為強制性交，並有受理疑似性侵害事件驗傷診斷書附卷為
憑（見原判決第十頁第三行以下），惟依Ａ女於事發當日就醫之
驗傷診斷書所載，僅能證明Ａ女處女膜有舊傷痕之事實，非屬新
傷勢，似不足以證實上訴人等有對Ａ女為強制性交，原判決併引
為上訴人等犯罪之部分依據，亦屬理由矛盾。（三）刑事訴訟法
第一百五十九條第一項規定，被告以外之人於審判外之言詞或書
面陳述，除法律有規定者外，不得作為證據。倘被告以外之人先
前於司法警察機關調查中所為之審判外陳述，如與審判中之陳述
相符者，逕採審判中陳述，無再採取審判外陳述之必要，該審判
外之陳述，既與傳聞證據例外之規定不符，即不生原始陳述人因
已於審判中結證並受詰問而補正瑕疵之問題。反之，倘與審判中
之陳述不符者，則須依同法第一百五十九條之二、第一百五十九
條之五規定例外容許審判外陳述之情形，定其證據能力之有無，
亦無從因在審判中結證並受詰問完成合法調查程序而補正審判外
陳述證據能力之瑕疵。卷附證人即同案被告洪ΟΟ在警詢審判外
之陳述，簡ΟΟ及其辯護人於原審已爭執其證據能力（見原審卷
第八十一頁、第九十三頁），原判決謂同案被告洪ΟΟ業於法院
審理時具結作證，賦予共同被告簡ΟΟ暨其辯護人對質詰問機會
為證述，證人洪ΟΟ在警詢之審判外陳述，已經完足之調查，自
得作為法院論斷之依據等旨（見原判決第五頁第十行以下），要
屬無據。原判決憑洪ΟΟ警詢所陳資為認定簡ΟΟ犯行論據（見
原判決第十三頁第五行以下），亦有採證認事之違誤。（四）訊
問被告，應全程連續錄音；必要時，並應全程連續錄影。但有急
迫情況且經記明筆錄者，不在此限。筆錄內所載之被告陳述與錄
音或錄影之內容不符者，除有前項但書情形外，其不符之部分，
不得作為證據。刑事訴訟法第一百條之一第一、二項定有明文。
原判決理由係以上訴人等於警詢之供稱，資為認定有本件共同妨
害性自主犯行之論據之一（見原判決第十一頁倒數第八行以下至
第十二頁第三行、第十二頁第九至十九行）。然上訴人等及渠等
之辯護人均於審判中辯稱警詢筆錄並未全程錄音錄影，自白取得
違反程序，不得作為證據等情，依卷附資料，洪ΟΟ警詢筆錄製
作時間，自九十五年五月十日十五時十分起至十六時三十分止，
共計一時二十分，而第一審法院勘驗該警詢錄音帶，訊問時間係
自該日十七時二十分起至十七時三十分止，共計十分鐘（見偵字
第一二三六一號卷第九至十二頁、第一審卷第九十五至九十六頁
），如果均可採信，本件員警製作筆錄似未依前揭規定全程錄音
，該警詢筆錄效力如何？有無證據能力？原判決對此並未予釐清
說明，另簡ΟΟ及其辯護人上揭所稱警詢未全程錄音錄影是否可
採，原審亦未詳加調查，於理由中為必要之敘明，遽採為不利上
訴人等之證據，有理由不備及調查職責未盡之違誤。以上或係上
訴意旨所指摘，或為本院得依職權調查之事項，應認原判決有撤
銷發回更審之原因。
據上論結，應依刑事訴訟法第三百九十七條、第四百零一條，判
決如主文。
中    華    民    國  一○○  年   十二   月    八    日
                      最高法院刑事第七庭
                          審判長法官  石  木  欽  
                                法官  洪  佳  濱  
                                法官  段  景  榕  
                                法官  周  煙  平  
                                法官  洪  兆  隆  
本件正本證明與原本無異
                                      書  記  官  
中    華    民    國  一○○  年   十二   月   十二   日
                                                      Ｅ